【裁判字號】    99,交聲,761
【裁判日期】    990810
【裁判案由】    違反道路交通管理處罰條例聲明異議
【裁判全文】
臺灣桃園地方法院交通事件裁定         99年度交聲字第761號
原處分機關  交通部公路總局新竹區監理所中壢監理站
異  議  人
即受處分人  甲○○
上列異議人即受處分人因違反道路交通管理處罰條例案件，對於
原處分機關交通部公路總局新竹區監理所中壢監理站於中華民國
99年5 月24日所為之處分（原處分案號：壢監裁字第裁53-Z0000
0000號）聲明異議，本院裁定如下：
    主  文
異議駁回。
    理  由
一、原處分意旨略以：異議人即受處分人甲○○（下稱異議人）
    於民國99年2 月17日17時5 分，駕駛車牌號碼L8-3659 號自
    用小客車（下稱A 車），行經國道一號高速公路南向49.5公
    里處時，因行駛高速公路未依規定變換車道，經內政部警政
    署國道公路警察局第一警察隊泰山分隊警員逕行舉發。嗣異
    議人於應到案日期前提出申訴，原處分機關以異議人確有「
    行駛高速公路未依規定變換車道」之違規行為，依道路交通
    管理處罰條例第33條第1 項第4 款、第63條第1 項第1 款（
    裁決書漏引第1 項第1 款）之規定，裁處異議人罰鍰新臺幣
    （以下同）3,000 元，並記違規點數1 點。
二、聲明異議意旨則以：伊當時行駛在高速公路上，遭8517-FD
    號自小客車（下稱B 車）自後方追撞，致其車輛打滑360 度
    ，車尾撞上外側車道護欄，車尾嚴重受損。當時伊自交流道
    上高速公路，車速已達時速80公里，且已處於變換車道完成
    正常行使之狀況，本件應係對方精神狀況不佳，且車速過快
    ，反應不及才肇事，爰依法聲明異議，請求撤銷原處分云云
    。
三、按汽車在行駛途中，不得驟然或任意變換車道，如欲超越前
    車或變換車道時，應先顯示方向燈告知前後車輛，並保持安
    全距離及間隔，方得超越或變換車道，高速公路及快速公路
    交通管制規則第11條定有明文。又按汽車行駛於高速公路、
    快速公路或設站管制之道路，不遵使用限制、禁止、行車管
    制及管理事項之管制規則而未依規定變換車道者，處汽車駕
    駛人3,000 元以上6,000 元以下罰鍰，並記違規點數1 點，
    道路交通管理處罰條例第33條第1 項第4 款、第63條第1 項
    第1 款亦有明文。本件異議人固不否認於上開時、地，駕駛
    A 車與乙○○駕駛之B 車發生碰撞，惟矢口否認有何違規行
    為，並以前開情詞為辯。經查：
（一）關於本件A 車、B 車發生碰撞之經過，異議在本院訊問時
      陳稱：當日伊駕駛A 車從南崁交流道上高速公路，伊一上
      高速公路後，看前方、後方均無車輛，就打方向燈，先駛
      入中外車道，約1 、2 秒後，伊欲切入中內車道時，用車
      內及車外之後照鏡看後方完全沒有車輛後，即馬上切入中
      內車道，駛入中內車道行駛約3 、4 秒後，即遭後方車輛
      追撞。因當時天色係剛要暗下來的時候，伊自己有開車燈
      ，但伊已經不記得是以車燈來判斷後方有無來車或是真的
      確定後方沒有車輛，只記得伊判斷是安全的才變換車道等
      語（參見本院99年7 月6 日訊問筆錄第4-5 頁）；證人即
      B 車駕駛人乙○○在本院訊問時結證稱：伊當時係行駛在
      中內車道，該路段為4 車道路段，異議人從交流道要匯入
      伊行駛之車道時，伊駕駛之B 車右前方撞到異議人駕駛之
      A 車左後方，碰撞後，伊駕駛之B 車偏到內側車道後靜止
      ，A 車則撞到外側車道的護欄，停在路肩上。伊記得當時
      A 車有打方向燈，且感覺車速較慢，但伊發現A 車要切入
      伊行駛之車道時，伊與A 車僅有一輛車身之距離，伊雖馬
      上煞車，仍然撞上A 車，當時A 車尚未完全匯入伊行駛之
      車道即發生碰撞等情（見本院99年7 月6 日訊問筆錄第2-
      3 頁）。對照異議人、證人乙○○所陳述之事故發生經過
      可知，其2 人對於事故係肇因於異議人欲變換車道至證人
      乙○○所行駛之車道並無爭執，然對於發生車故經過之陳
      述，則各有不同，究何人陳述者為真，應得綜合事故發生
      後肇事車輛之相對位置、車損情形及現場跡證等資料，加
      以判斷。
（二）觀諸卷附道路交通事故現場圖、現場草圖及現場照片可知
      （參見本院卷第20-21 、35-49 頁），A 車、B 車在中內
      車道發生碰撞後，A 車即偏向右側擦撞外側護欄，B 車則
      於碰撞後，續往左行駛，最後靜止於內側車道；而A 車之
      車損集中在後保險桿處，且左後側車身有明顯凹陷，B 車
      之車損位置則在右前車頭及右前側車身。對照異議人、證
      人乙○○於發生車故當天所製作之談話紀錄所載，異議人
      稱：B 車係追撞其駕駛之A 車左後車尾，造成其車輛36 0
      度回轉，其後車尾再撞擊外側護欄等語；證人乙○○亦陳
      ：其因閃避不及撞上A 車左後車尾等情（參見本院卷第24
      、26頁），堪認2 車之撞擊位置，確在A 車之左後車尾及
      B 車右前車頭部位無誤，至A 車後保險桿嚴重毀損應係2
      車碰撞後，始再撞上外側護欄所致。異議人雖一再陳稱其
      係在已變換車道至中內車道行駛約3 、4 秒後才遭B 車追
      撞，然由前開2 車撞擊位置可知，倘異議人已完全變換車
      道至中內車道，且已行駛3 至4 秒後，證人乙○○始自後
      方駛至發生追撞，衡情2 車之碰撞位置應不致集中在2 車
      之側邊，是異議人謂其已完全變換車道至中內車道行駛乙
      節，恐非實情。且本件肇事路段為高速公路，在無特殊限
      制下，各車輛皆至少以時速60公里以上之速度行駛，而異
      議人、證人乙○○自稱斯時之行車速度分別為時速80公里
      、100 公里，則異議人欲變換車道駛入證人乙○○行駛之
      車道，自應與後車保持安全距離，參照高速公路及快速公
      路交通管制規則第6 條之規定，汽車行駛高速公路及快速
      公路，前後兩車間之行車安全距離，在正常天候狀況下，
      車速為每小時100 公里時，小型車之最小距離為50公尺，
      可知異議人變換車道時，至少應與證人乙○○駕駛之B 車
      保持50公尺以上之距離，始得為之，否則後車在高速行駛
      之狀態下，亦無足夠之反應距離得以避險。異議人在本院
      訊問時雖仍謂其係在以車內後照鏡及車外後照鏡確認欲變
      換之車道並無車輛，足以安全變換車道，始行變換車道，
      然亦不諱言已不記得當時之判斷基礎，本院審酌在異議人
      變換車道前，既確有證人乙○○駕駛B 車以時速100 公里
      之高速行駛在中內車道上，佐以前述各情綜合判斷，認發
      生本件事故之原因應係異議人於行駛途中欲變換車道至證
      人乙○○行駛之車道上，未仔細看清其欲變換車道之後方
      究有無車輛、是否已保持安全距離及間隔，即貿然變換車
      道所致，異議人仍執前詞辯稱變換車道並無違失，即難憑
      採。
四、綜上所述，本件異議人確有於前開時、地，因行駛高速公路
    未依規定變換車道之違規行為，原處分機關依道路交通管理
    處罰條例第33條第1 項第4 款、第63條第1 項第1 款（裁決
    書漏引第1 項第1 款）及違反道路交通管理事件統一裁罰標
    準及處理細則所訂之違反道路交通管理事件統一裁罰基準表
    之規定，裁處異議人罰鍰3,000 元，並記違規點數1 點，核
    無違誤，本件異議並無理由，應予駁回。
據上論斷，應依道路交通管理處罰條例第87條第2 項，道路交通
案件處理辦法第19條規定，裁定如主文。
中    華    民    國    99    年    8     月    10    日
                        交通法庭  法  官  許雅婷
以上正本證明與原本無異。
如不服本裁定，應於裁定送達後5 日內向本院提出抗告狀。
                                  書記官  吳玉蘭
中    華    民    國    99    年    8     月    11    日

司法院資訊處製作；財團法人民間司法改革基金會備份。
